【裁判字號】    99,交抗,1501
【裁判日期】    990726
【裁判案由】    違反道路交通管理處罰條例
【裁判全文】
臺灣高等法院交通事件裁定            99年度交抗字第1501號
抗  告  人
即受處分人  甲○○
上列抗告人因違反道路交通管理處罰條例案件，不服臺灣板橋地
方法院，中華民國99年5月28日所為裁定（99年度交聲字第871號
），提起抗告，本院裁定如下：
    主  文
抗告駁回。
    理  由
一、原裁定意旨略以：受處分人甲○○於民國98年8月19日20時
    35分許，騎乘車牌QT6-692號普通輕型機車，行經臺北市○
    ○路與和平西路口，因有「機器腳踏車，不在規定車道行駛
    」之違規行為，經臺北市政府警察局萬華分局康定路派出所
    員警掣單舉發，受處分人拒絕簽收舉發通知單，交通部公路
    總局臺北區監理所蘆洲監理站（下稱原處分機關）因依道路
    交通管理處罰條例第45條第13款之規定裁處罰鍰新臺幣（下
    同）1,800元，並依同法第63條第1項第1款記違規點數1點。
    受處分人雖以當時違規，有向執法警員認錯，員警堅持開單
    ，因此拒絕簽收受通知單。事後準備繳交罰緩，卻一直接不
    到罰單，於4個月後才收到裁決書，並非故意拖延增加罰緩
    金額。受處分人因離婚獨居、租屋、太過貧窮，期盼免罰云
    云。惟查：受處分人就其確有違反道路交通管理處罰條例第
    45條第13款「機器腳踏車，不在規定車道行駛。」之違規，
    並不爭執，僅爭執拒絕簽收舉發通知單，且事後未收到舉發
    通知單，惟參諸違反道路交通管理事件統一裁罰基準及處理
    細則第11條第1項第1款規定，當場舉發案件原則上以填製舉
    發通知單，並將舉發通知單交由受處分人收受或被查獲之行
    為人代收為舉發程序完成暨生效之要件，設若受處分人或被
    查獲之行為人拒絕收受者，只要舉發員警告知其應到案時間
    、處所並記明事由與告知事項者，舉發程序亦合法有效。另
    依違反道路交通管理事件統一裁罰標準表，駕駛機車違反道
    路交通管理處罰條例第45條第13款，受處分人於逾越應到案
    期限60日以上者，應裁罰鍰1,800元。本件受處分人自承遭
    舉發當時經警員要求簽收舉發單時，即予拒絕簽字並逕自離
    開等情，與舉發單上所載「拒簽收，已告知應到案時間、處
    所」互核相符，舉發程序自已生效，無庸另行寄送舉發單，
    受處分人所執未收到舉發單云云，並無理由。從而，原處分
    機關即交通部公路總局臺北區監理所蘆洲監理站以受處分人
    逾越應到案日期，逕依違反道路交通管理事件統一裁罰基準
    表之規定，裁罰異議人最高額罰鍰1,800元，於法並無任何
    違誤或不當之處。綜上所述，原處分機關依道路交通管理處
    罰條例第45條第13款之規定，裁處罰鍰1,800元，並依同條
    例第63條第1項第1款，記違規點數1點，核無違誤，應予維
    持，本件受處分人之異議為無理由，應予駁回等語。
二、抗告意旨略以：抗告人違規當時即向警察認錯，並一再向警
    察請求不要舉發，警察仍執意舉發，抗告人拒絕簽收舉發通
    知單，隨即離去，警察並未告知應到案時間及處所，事後亦
    未收到罰單，抗告人如何能知道罰項、罰鍰、時間、處所？
    云云。
三、經查：
  (一)按機器腳踏車，不在規定車道行駛，處新臺幣600元以上1,8
    00元以下罰鍰；汽車駕駛人有第45條之情形時，除依原條款
    處罰鍰外，並記違規點數1點；道路交通管理處罰條例第45
    條第13款、第63條第1項第1款分別定有明文。又行為人有違
    反道路交通管理處罰條例，經當場舉發者，應填記駕駛人或
    行為人姓名，被查獲之駕駛人或行為人為受處分人時，應於
    填記通知單後將通知聯交付該駕駛人或行為人簽名或蓋章收
    受之；拒絕簽章者，仍應將通知聯交付該駕駛人或行為人收
    受，並記明其事由及交付之時間；拒絕收受者，應告知其應
    到案時間及處所，並記明事由與告知事項，視為已收受；違
    反道路交通管理事件統一裁罰基準及處理細則第11條第1項
    第1款規定甚明。本件抗告人於98年8月19日20時35分許，騎
    乘車牌QT6-692號普通輕型機車，行經臺北市○○路與和平
    西路口，因有「機器腳踏車，不在規定車道行駛」之違規行
    為，經臺北市政府警察局萬華分局康定路派出所員警掣單舉
    發，抗告人拒絕簽收舉發通知單，原處分機關因依道路交通
    管理處罰條例第45條第13款之規定裁處罰鍰1,800元，並依
    同法第63條第1項第1款記違規點數1點，有臺北市政府警察
    局AEX829721號舉發違反道路交通管理事件通知單、原處分
    機關北監蘆字第裁46裁46-AEX829721號違反道路交通管理事
    件裁決書各1紙在卷可稽。抗告人騎乘機器腳踏車，不在規
    定車道行駛之違規事證明確。
  (二)抗告意旨雖以其當時拒絕簽收舉發通知單隨即離去，警員未
    告知應到案之時間、處所云云。惟按警察掣單舉發違反道路
    交通管理處罰條例所列之違規事實，本質上為行政處分，係
    公務員基於職務上權力，依法就特定具體事件所為具公法上
    效果之單方面行政行為，基於公務員為公法上行為具有公信
    力之原則，該行政行為當可被推定為真正，其據以依法處分
    之事實認定亦為正確無誤，法院若查無證據足資證明員警捏
    造事實違法取締之情事，則執勤警員本其維護交通秩序、安
    全職責所為之舉發事實，自應受到合法、正確之推定。本件
    舉發通知單上明載抗告人拒簽收，警員已告知到案時間、處
    所，有舉發通知單影本在卷為憑。舉發員警與抗告人並無嫌
    隙，應無可能甘冒偽造公文書之罪責，故為上開虛偽之記載
    。抗告人空言指摘員警未告知應到案之時間、處所，洵非可
    採。至抗告人執年事已高、生活艱困等事由主張免罰，均無
    法律上之根據，亦非可採。
  (三)綜上所述，原裁定以原處分機關依道路交通管理處罰條例第
    45條第13款、第63條第1項第1款規定，裁處抗告人罰鍰1,80
    0元，並記違規點數1點，並無違誤，而駁回抗告人異議之聲
    明，核無不合。本件抗告，為無理由，應予駁回。
四、據上論結，應依道路交通案件處理辦法第26條，刑事訴訟法
    第412條，裁定如主文。
中    華    民    國    99    年    7     月     26   日
                  刑事第七庭  審判長法  官  宋明蒼
                                    法  官  趙功恆
                                    法  官  楊智勝
以上正本證明與原本無異。
不得再抗告。
                                    書記官  林桂玉
中    華    民    國    99    年    7     月    27    日

司法院資訊處製作；財團法人民間司法改革基金會備份。
